臺灣高等法院高雄分院刑事裁定        100年度聲再字第136號
再審聲請人即
受判決人    王文慶
上列聲請人因毒品危害防制條例案件，對於本院97年度上更（一
）字第14號中華民國97年8 月12日確定判決（起訴案號：臺灣高
雄地方法院檢察署95年度偵字第30863 號），聲請再審，本院裁
定如下：
    主  文
再審之聲請駁回。
    理  由
一、本件再審聲請意旨略以：
（一）依最高法院76年台上4986號判例意旨：「認定犯罪事實所
      憑之證據，雖不以直接證據為限，間接證據亦包括在內；
      然無論直接或間接證據，其為訴訴上之證明，須於通常一
      般之人均不致於有所懷疑，而得確信其為真實之程度者，
      始得據之為有罪之認定，倘其證明尚未達到此一程度，而
      有合理性懷疑之存在時，事實審法院復已就其心證上理由
      予以闡述，敘明其如何無從為有罪之確信，因而為無罪之
      判決者，亦不得遽以自己片面之觀點，遽指其為違法。」
      足悉如未能發現相當之證據或證據不足以證明，自不能以
      推測或擬制之方法，以為裁判基礎。法院心證之形成來自
      證據聲請人於鈞院審理時均無法對共同被告對質及詰問，
      故為鈞院心證形成之條件未臻完備，亦無從形成正確之心
      證，從而影響真實之發現。
（二）共同被告自白證據能力適格要件，共同被告張茂雄應依法
      接受聲請人對質及詰問，張茂雄雖非以證人身分傳喚到庭
      ，而於訊問調查過程中轉換為證人身分調查，鈞院雖命聲
      請人及張茂雄具結，而庭訊過程缺疏漏進行對質詰問程序
      之踐行，實屬違背司法院大法官解釋第582 號意旨。
（三）又法院曾傳喚侯安泰( 海巡署) 作證證稱：「係依經驗判
      斷，沒有證據……云云」（見更一審卷一第165-167 頁）
      ，法院自不能單憑侯安泰自述之片面經驗推測之詞作為論
      罪依據。
（四）且聲請人僅承認輸入同案被告張茂雄所欲訂購之仿冒皮包
      ，對於皮包內夾藏安非他命一事堅決否認，然確定判決卻
      恣意推測「確是其委託黃榮星輸入」云云，然並遍查卷內
      資料記載均無「確是其委託…」的筆錄內容，證詞顯係法
      院臆測推斷，依不存在事由所為之指摘，而非依卷內資料
      記載為之具體的判決。
（五）據此，聲請人爰依刑事訴訟法第420 條之規定，請求鈞院
      調閱原審審訊期間之錄音來印證原審是否疏漏對質詰問程
      序之踐行，為此提出本件再審之聲請云云。
二、按有罪之判決確定後，為受判決人之利益聲請再審，必其聲
    請之理由合於刑事訴訟法第420 條第1 項所定情形之一或同
    法第421 條事由者，始得准許之。又刑事訴訟法第420 條第
    1 項第2 款所稱「原判決所憑之證言已證明其為虛偽」者，
    須原判決將虛偽之證言誤為真實，而採為認定事實之根據，
    於判決確定後，經證明該項證言為虛偽者為必要，且該項證
    明以經判決確定者為限，始得據以聲請再審（最高法院91年
    台抗字第314 號裁定意旨參照）。另同法條第1 項第6 款所
    謂發現確實之新證據，係指該證據於事實審法院判決前已經
    存在，為法院、當事人所不知，不及調查斟酌，至其後始行
    發現，且就證據本身形式上觀察，固不以絕對不須經過調查
    程序為條件，但必須顯然可認為足以動搖原有罪確定判決，
    而為受判決人無罪、免訴、免刑或輕於原判決所認罪名之判
    決者為限。故受理聲請再審之最後事實審法院，應就聲請再
    審理由之所謂「新證據」，是否具備事實審判決前已經存在
    ，為法院、當事人所不知，事後方行發現之「嶄新性」，及
    顯然可認足以動搖原有罪確定判決，應為無罪、免訴、免刑
    或輕於原判決罪名之「顯然性」二要件，加以審查，為判斷
    應否准予開始再審之準據（最高法院93年度台抗字第98號裁
    定意旨參照）。
三、經查：
（一）再審聲請人所指稱證人張茂雄於審理程序中僅命具結，而
      未賦予再審聲請人反對詰問之機會，請求調閱原審審訊期
      間之錄音來印證，乃就原審訴訟程序違背法令而為指摘，
      且所指證人之證述，就該證據本身之形式上觀察，難認有
      顯然可認足以動搖原有罪確定判決，而應為受判決人無罪
      或輕於原判決所認罪名判決之情形，自非判決後發現之確
      實新證據，又所謂「確實之新證據」，係指其證據之本身
      在客觀上可認為真實，勿須經過調查，即足以動搖原判決
      ，使受刑人得受有利之裁判者而言，若在客觀上就其之真
      實性為如何，尚欠明瞭，非經相當之調查，不能辨其真偽
      ，即與確實新證據之「確實性」含義不符，亦難據為聲請
      再審之理由（最高法院70年度台抗字第161 號裁定亦同此
      意旨）。
（二）另外，聲請人指摘原確定判決僅依證人侯安泰之證詞而臆
      測聲請人之犯行，實屬採證認事違反經驗法則，以有刑事
      訴訟法第420 條之事由，聲請再審。然其主張係確定判決
      踐行之訴訟程序是否違背法令之問題，就形式上觀察，再
      審聲請意旨所指該等證據或已於受判決前所明知、業已注
      意、調查、審酌，均非判決後發現，不具備嶄新性；所指
      之採證認事違反經驗法則，經核均屬原確定判決是否違背
      法令，可否提起非常上訴之範疇，與刑事訴訟法第420 條
      第1 項第6 款所定之法定再審事由無涉。揆之上開說明，
      此部分聲請再審之程序亦係違背規定。
（三）末查，聲請人其餘對於犯罪事實提及之各項論述，或已為
      原事實審法院判決所審酌，或為聲請人一己之主觀意見，
      細繹其內容，不外為指述本件事實認定有誤或原事實審法
      院判決採證不當、違背經驗法則及論理法則、訴訟程序違
      法等，指摘原確定判決有違背法令之違誤，而就原確定判
      決採證、認事有無違法等情再為爭辯，均與刑事訴訟法第
      420 條第1 項各款之規定不符，自不足為聲請再審之理由
      ，附此說明。
四、據上論斷，應依刑事訴訟法第434 條第1 項，裁定如主文。
中    華    民    國  100     年    10    月    20    日
                  刑事第三庭    審判長法  官  莊崑山
                                      法  官  莊松泉
                                      法  官  簡志瑩
以上正本證明與原本無異。
如不服本裁定應於送達後5 日內向本院提出抗告狀。
中    華    民    國  100     年    10    月    20    日
                                      書記官  吳新貞